【裁判字號】    95,上易,167
【裁判日期】    950322
【裁判案由】    妨害自由等
【裁判全文】
臺灣高等法院臺中分院刑事判決    95年度上易字第167、174號
上  訴  人
即  被  告  癸○○
            丁○○
選任辯護人  劉佳田  律師
上  訴  人
即  被  告  卯○○
                      18號
            寅○○
            戊○○
            辛○○
            甲○○
            己○○
                      21號
            子○○
                      樓
            丑○○
            吳錫國
上列上訴人等因妨害自由等案件，不服臺灣彰化地方法院94年度
易字第178號中華民國94年11月30日（吳錫國以外之被告部分）
、94年12月30日（被告吳錫國部分）第一審判決（起訴案號：臺
灣彰化地方法院檢察署93年度偵字第3196號），提起上訴，本院
判決如下：
    主  文
原判決撤銷。
癸○○共同以加害生命、身體之事，恐嚇他人致生危害於安全，
處有期徒刑陸月，如易科罰金，以佰元折算壹日。
丁○○共同無故侵入他人住宅，處有期徒刑陸月，如易科罰金，
以參佰元折算壹日。
卯○○共同無故侵入他人住宅，累犯，處有期徒刑參月，如易科
罰金，以佰元折算壹日。
丑○○共同無故侵入他人住宅，處有期徒刑參月，如易科罰金，
以佰元折算壹日。
辛○○共同無故侵入他人住宅，處有期徒刑貳月，如易科罰金，
以佰元折算壹日。
寅○○、戊○○、甲○○、己○○、子○○共同無故侵入他人住
宅，均處拘役參拾日，如易科罰金，均以佰元折算壹日。
吳錫國共同無故侵入他人住宅，處有期徒刑參月，如易科罰金，
以佰元折算壹日。
    事  實
一、癸○○曾因傷害、偽造文書案件，均經法院判處有期徒刑確
    定，分別於73年2 月28日、74年11月28日易科罰金執行完畢
    （執行完畢逾五年，不構成累犯）；卯○○曾因偽造文書案
    件，經臺灣基隆地方法院判處有期徒刑5 月確定，甫於90年
    10月23日執行完畢，辛○○則曾因二次妨害自由案件，分別
    經法院判處有期徒刑1 年6 月、9 月確定，分別於74年3 月
    7 日、83年1 月18日執行完畢（執行完畢逾五年，不構成累
    犯）；丑○○曾因妨害自由案件，經法院判處有期徒刑4 月
    確定，於74年8 月16日執行完畢（執行完畢逾五年，不構成
    累犯）。吳錫國曾因妨害自由案件，經法院判處罰金4500元
    ，於88年6月17日執行完畢，又因野生動物保育法案件，經
    法院判處有期徒刑8月確定，於86年2月4日縮短刑期執行完
    畢出獄（均不構成累犯）。癸○○與丁○○為表親關係，丁○○、卯○○、寅○○、戊○○、辛○○、甲○○、己○○
    、子○○、丑○○、吳錫國等人則係朋友關係。緣施恭喜與
    丙○○間有債權債務關係，癸○○則為施恭喜生前之同居女
    友，從而得知施恭喜有此債權，於86年11月間施恭喜死亡後
    ，癸○○遂持丙○○開立予施恭喜之本票及支票，並藉為施
    恭喜妻之名義，經常向丙○○索取債務，丙○○則表示該債
    務於施恭喜生前已經清償大部分款項，且其與癸○○間並無
    債務關係，致癸○○均索討未果。惟癸○○仍未罷休，為逼
    迫丙○○還錢，竟請託丁○○以多數人前往丙○○住處，以
    侵入住宅討債施壓方式索取上開債務，而於93年4月19日下
    午，先由癸○○前往台中縣大里市○○里○○路21巷2弄2號
    丁○○住處，告知正於該處泡茶聊天之丁○○、卯○○、寅
    ○○、戊○○、吳錫國、辛○○、甲○○、己○○、子○○
    及丑○○等人，欲前往丙○○住處討債，癸○○、丁○○等
    11人即共同基於無故侵入他人住宅之犯意聯絡，由子○○駕
    駛一部廂型車，搭載己○○、寅○○、戊○○、卯○○、甲○○，一共6人，辛○○駕駛一部自用小客車，搭載丁○○
    、吳錫國、丑○○一共四人，癸○○則自行開車前往，癸○○、丁○○等11 人到達彰化縣福興鄉○○村○○路○段736
    巷37號丙○○之住處，未經丙○○之同意，且不顧丙○○、
    壬○○（為丙○○之妻，同住該處）及乙○○（為丙○○之
    子，同住該處）拒絕其進入住處內之要求，癸○○、丁○○
    等人倚仗人多勢眾，由辛○○駕駛自用小客車未經同意強行
    駛入丙○○上開住處圍牆大門內之空地停放，子○○駕駛之
    廂型車則停於大門外之產業道路上，由癸○○、丁○○、吳
    錫國、辛○○四人則強行進入丙○○上住處之客廳，丑○○
    則強行進入丙○○住處之廚房，並不顧乙○○退去之請求，
    反稱：「我就是要進來，你要怎麼樣」後返身再進入上開客
    廳，其餘人則或閒逛於丙○○住處大門內之空地，或群聚於
    大門外之道路上，眾人隨意進進出出丙○○住處之客廳、廚
    房、空地、大門內外，挾以人多勢眾，在丙○○住處內到處
    走動之方式，以此為威嚇之用，並於癸○○、丁○○強行進
    入上開客廳後，癸○○另行起意，出言對丙○○、壬○○、
    乙○○恫稱：「給我好好認清這家人，好好處理」「要讓你
    家人消失」「等你家人、兒子、女兒消失時，就知道苦」等
    語，使在場之丙○○、壬○○及乙○○心生畏懼，致生危害
    於安全。嗣經乙○○報案後，員警洪明德、林志清於同日下
    午5時10分許抵達現場處理而查獲上情。
二、案經丙○○訴由彰化縣警察局鹿港分局報請臺灣彰化地方法
    院檢察署檢察官偵查起訴。
    理  由
一、訊據被告癸○○、丁○○、卯○○、寅○○、戊○○、辛○○、甲○○、己○○、子○○、丑○○、吳錫國等人，固不
    否認於上開時、地前往告訴人丙○○住處之情，惟均矢口否
    認有何不法犯行，其等於原審及本院審理時，分別為以下辯
    解：
  (一)被告癸○○辯稱：因為我過去有去告訴人那裡要錢，但是要
    不到錢，還被他們打，所以我去向被告丁○○哭訴，被告丁○○說他如果他要回鹿港就會過去看看，我才會和他們一起
    去，當天我有去向告訴人討債，但是我沒有進入被害人家中
    ，我們在路邊等，警察就來了，警察就叫我及被告丁○○進
    去告訴人的辦公室裡面，就在裡面與告訴人協調，也沒有恐
    嚇告訴人云云。
  (二)被告丁○○辯稱：當天我有陪被告癸○○去告訴人那裡，但
    是我沒有進入告訴人家中，是警察洪明德叫我們進入告訴人
    辦公室的，我進入後告訴人拿資料要給被告癸○○看資料，
    我有幫被告癸○○看資料，我說那是他們的帳目問題，與我
    沒有關係，我要他們自己協調，其他跟我同行的人不是我帶
    去的，是要跟我一起去鹿港玩的。他們去告訴人那裡也不知
    道被告癸○○是要去跟告訴人要錢的。當天我們總共開2部
    車子，有一部旅行車是被告己○○開的，另外我坐被告辛○○開的車子，被告癸○○自己開1部車子去云云。
  (三)被告卯○○辯稱：當天我們到告訴人那裡的時候，我只知道
    有進入的是被告癸○○、被告丁○○，在裡面協調，協調事
    項我不清楚，當天我是因為工作休息，到被告己○○家中，
    就跟他們一起外出，我沒有進入告訴人家中云云。
  (四)被告寅○○辯稱：當天我去被告己○○家中坐，被告己○○
    就邀我去外面走走，我們都是在圍牆外面走走，沒有進入告
    訴人家中云云。
  (五)被告戊○○辯稱：我去找被告丁○○泡茶，被告丁○○說要
    去彰化玩，開到告訴人家中巷子口的時候，看到被告癸○○
    也開車抵達，被告丁○○就說他要跟被告癸○○去看看債務
    處理狀況，我們就在外面等，我們沒有進入告訴人家中。我
    們在外面等了幾分鐘警察就來了。我們在外面走來走去云云
    。
  (六)被告辛○○辯稱：當天我去草屯回來到被告丁○○家中坐，
    被告丁○○說他要去鹿港找親戚，順便幫他姐會帳，我就跟
    他們一起去，到告訴人那裡後，沒多久警察就來了，並對被
    告癸○○大小聲，被告癸○○就很激動的跟洪警員說話，裡
    面發生什麼事情我不清楚，我人在外面沒有進入告訴人家中
    。我沒有說恐嚇告訴人的話云云。
  (七)被告甲○○辯稱：當天我休假，我在被告丁○○他們家中坐
    ，被告丁○○說要去鹿港玩，我就跟他們出去，到告訴人那
    裡的時候，我人在路邊，我沒有進入告訴人家中，也沒有看
    到有什麼人進入云云。
  (八)被告己○○辯稱：當天我也是去被告丁○○家中泡茶，想說
    下午沒有事情，就跟他們一起去鹿港玩，去告訴人那裡的時
    候，看到前面的車子停下車來，我也跟著停車，我不知道被
    告丁○○下車要做什麼，坐我車子的人有下車尿尿，想說是
    休息的時間，我去買檳榔，沒有多久警察就來了，我沒有進
    入告訴人家中云云。
  (九)被告子○○辯稱：當天我去被告丁○○家中泡茶，就跟他們
    一起去鹿港玩，我看被告丁○○下車，我就下車尿尿，我一
    尿完過了沒有多久警察就來了。我沒有進入告訴人家中，我
    沒有看到何人進入告訴人家中云云。
  (十)被告丑○○辯稱：當天我去被告丁○○處泡茶，我就跟他們
    去鹿港玩，我去到告訴人那裡的時候，被告丁○○說要跟他
    姐姐去跟人家會帳，沒有多久警察就來了，我沒有進入告訴
    人家中云云。
  (十一)被告吳錫國辯稱：警察到之前我是沒有進入被害人家中，我
    是警察來的時候才進去的，我坐在沙發上是警察來了以後，
    我才進去的，他們在吵後我才進去的云云。
二、本院查：
  (一)被告癸○○等十一人出發前，均已知悉係要前往告訴人丙○○住處催討債務
  被告癸○○於警詢中供稱：「我於93年4月19日下午3時，夥
    同約11人至彰化縣福興鄉○○村○○路○段七三六巷三七號
    ，是我提議，有告知欲至該處討還債務」等語（參見偵卷33
    頁）；再於偵查中供稱：「是我發起要去被害人家中。我只
    認識丁○○，其他人是在丁○○處泡茶，我並不認識他們」
    「我要跟丙○○討錢，因為我之前曾被他們打，所以他們要
    跟我一起去」（參見偵卷114頁）。
  被告丁○○於警詢中供稱：「是要去該處討債。是癸○○帶
    領我及其他人去」（參見警詢筆錄，偵卷37頁）、於偵查中
    供稱：「癸○○到我那裡，當時我們剛好在泡茶，癸○○提
    議說他要去跟丙○○要錢，但因癸○○之前有被他打，所以
    我們才一起去現場看，他們其他九人是我的友人，並未進入
    現場。我知道癸○○是要去要錢」（參見偵卷115頁）
  被告卯○○於警詢中供稱：「由癸○○帶我們一起去的，要
    找債務人核對債務」（參見偵卷39頁）、於偵查中供稱：「
    是丁○○跟我們說癸○○去要錢，我們怕癸○○被欺負才跟
    著一起去」「是丁○○跟我們說癸○○去要錢，我們怕癸○○被欺負才跟著一起去」（參見偵卷115、116頁）、「我們
    是經丁○○提議說癸○○被人欺負，要我們一起去比較安全
    」（參見偵卷131頁）
  被告寅○○於偵查中供稱：「是丁○○跟我們說癸○○去要
    錢，我們怕癸○○被欺負才跟著一起去」（參見偵卷115、
    116頁）
  被告戊○○於警詢中供稱：「丁○○邀我共11人，前往該處
    要債，我是陪他們去。是丁○○告訴我，因癸○○要去要債
    ，邀我們一起去，由癸○○帶我們一起前往」（參見偵卷43
    頁）、於偵查中供稱：「是丁○○跟我們說癸○○去要錢，
    我們怕癸○○被欺負才跟著一起去」「我知道癸○○是去要
    跟對方討錢」（參見偵卷115、11 6頁）。
  被告吳錫國於警詢中供稱：「因債務關係而至丙○○宅處，
    我們11人是由癸○○帶領我們去的，要保護癸○○不要被打
    」（參見偵卷45頁）、於偵查中供稱：「是丁○○跟我們說
    癸○○去要錢，我們怕癸○○被欺負才跟著一起去。我知道
    癸○○是去要跟對方討錢」（參見偵卷115、116頁）
  被告辛○○於警詢中供稱：「丁○○找我一同去的。丁○○
    要我載他去」（參見偵卷47頁）、於偵查中供稱：「是丁○○跟我們說癸○○去要錢，我們怕癸○○被欺負才跟著一起
    去」（參見偵卷115、116頁）
  被告甲○○於偵查中供稱：「是丁○○跟我們說癸○○去要
    錢，我們怕癸○○被欺負才跟著一起去」（參見偵卷115、
    116頁）
  被告己○○於警詢中供稱：「因癸○○欲前往要債怕其被欺
    負，我與丁○○等11人陪同其前往要債。是癸○○提議，並
    由癸○○帶同我們共11人一同前往」（參見偵卷51頁）、於
    偵查中供稱：「是丁○○跟我們說癸○○去要錢，我們怕癸○○被欺負才跟著一起去」（參見偵卷115、116頁）「當天
    我在丁○○家中泡茶，癸○○去找丁○○並說要討債還被打
    ，結果丁○○就說去看看，為何會有欠債還要打人的，我就
    跟丁○○一起到現場．．．．」（參見偵卷132頁）
  被告子○○於警詢中供稱：「是丁○○帶我們的，稱要對財
    務」（參見偵卷53頁）、於偵查中供稱：「是丁○○跟我們
    說癸○○去要錢，我們怕癸○○被欺負才跟著一起去」（參
    見偵卷115、116頁）
  被告丑○○於警詢中供稱：「是癸○○提議要我們一起去討
    債，因為癸○○怕被欺負」（參見偵卷55頁）、於偵查中供
    稱：「是丁○○跟我們說癸○○去要錢，我們怕癸○○被欺
    負才跟著一起去。」（參見偵卷115、116頁）、「當天我在
    丁○○家中泡茶，聽說討債被打，所以丁○  ○就說去看看
    ，我就過去了．．」（參見偵卷133頁）
    綜合上開供述內容及其後客觀上被告等人確實前開告訴人丙○○住處討債之事實，足見：(1)本件係被告癸○○提議、發
    起前往告訴人丙○○住處，且於行前被告癸○○有告知其他
    被告等，目的是前往前往告訴人住處討還債務。足認被告丁○○等人有倚仗人多勢眾，共往他人住處討債，是被告等人
    有進入他人住處，運用人數優勢，施加告訴人償債壓力之犯
    意聯絡應可認定。
  (二)被告癸○○、丁○○等人於警方據報前往現場時，客觀上已
    經無故侵入告訴人住處；被告癸○○並另以言詞恐嚇告訴人
    等。
  (1)告訴人丙○○於原審法院審理時，以證人身分經隔離具結証
    稱：「是被告癸○○帶十多人到我家」「有3台車到我家，
    先停在我家圍牆內，警察來，才開到外面」「我看到的是許
    多人進來。我看到壹台車子在圍牆內，外面我沒有看到」「
    警察來之前，所有的人都有進入（即指住處圍牆內）」「鐵
    門沒有關，他們自行進來。我兒子問他因何可以進來，他說
    我要進來你有什麼辦法」「我很害怕，有許多人罵三字經，
    有人說要打死」「後來有人到廚房，有人到神壇，有人到客
    廳，進進出出」「他們（即指被告癸○○、丁○○）在客廳
    吵，說要討債，要還錢，要不然要打死我，被告癸○○要那
    些人對我的兒子認起來，如果你兒子失蹤的話，你就知道」
    「我很害怕。我擔心日後我兒女的安危」「從那些人到進入
    屋內，到警察來，相隔約十分鐘」「他們有一群人在外面罵
    ，我很害怕，我沒有辦法確定有多少人進入我的屋子，但是
    我知道確實有很多人人進入我的屋子」「我只看到裡面有五
    、六人，圍牆內有人，外面也有人」「有很多人講，有人說
    要打死我，但是我不知道是什麼人說要打死我，當時我很害
    怕，被告癸○○說要他們認清我的兒子，如果是失蹤，你不
    要難過」「除被告癸○○、被告丁○○，還有三人在客廳，
    是被告丑○○（經當庭指認），其他的人我想不起來」「他
    們進進出出，應該都有進去，被告辛○○有進入（當庭指認
    ），其他的人現在要我認，我也認不出來」「我兒子告訴我
    有一個有鬍鬚的人有進入廚房」等語。
  (2)被害人壬○○於原審審理時，以證人身分，經隔離訊問具結
    証稱：「那天被告癸○○帶十多人到我家，許多人不聽我兒
    子的制止，從我家最前面鐵大門進入。當時鐵門沒有關」「
    我當時在客廳，後來趕快跑出來，我兒子從工廠那邊跑出來
    ，我先生在客廳，警察未到的時候，他們有些人就到客廳，
    被告癸○○說這是他太太，這是他兒子，這是她女兒，要他
    們記住。再來接著說哪天你的女兒、兒子消失，你就知道苦
    ，是被告癸○○對我們講的」「很多人。有的在裡面，有的
    在外面，有的在神壇，有的在廚房，有的在圍牆內，有的在
    圍牆外」「在客廳的人，有被告丁○○有在場、被告吳錫國
    在沙發上，還有壹個留鬍鬚的（經當庭指認即為被告丑○○
    ）」「沒有人讓他們進入屋內，是他們硬要進入的」「我當
    時很害怕。是我兒子報案請警察保護我們」「從他們進入我
    家，直到警察來臨，時間約十分鐘」「被告等人是一起進入
    」「有些人在客廳，有些人在圍牆內、有的人在廚房」「我
    不答應他們進入，我兒子也有阻擋」「對，是被告癸○○在
    指揮說恐嚇的話，因為當時我很害怕，其他人說的話我就不
    記得了」等語。
  (3)被害人乙○○於原審審理時，以證人身分，經隔離訊問具結
    証稱：「一共有兩台車，壹台停在圍牆內，壹台停在圍牆外
    。有十多人下車，我從工廠走出來」「我問他們你要找何人
    ？我說不同意他們進入，他們說我為什麼不可以進入」「後
    來有十多個進入我家廚房、客廳，我進廚房打電話報警」「
    走進入廚房的是有鬍鬚的那一個，是被告丑○○（經當庭指
    認）我問他為什麼可以進來，他對我說我就是要進來，你要
    怎麼樣」「後來他就走進客廳，我就打電話報警後，我就去
    客廳，警察就來了」「蠻多人的，進進出出」「在客廳有被
    告癸○○、丁○○、吳錫國、丑○○，其他的人進進出出。
    」「被告癸○○說要他們把兒子、女兒記清楚，以後他們不
    見了就知道苦了」「他們一大堆人都在叫囂」「我感到恐懼
    」「從那群人進入家，到警察到，時間相隔十分鐘」「沒有
    人讓他們進入客廳，是他們自己進入的，門關起來，沒有鎖
    。我對他們說他們不可以進來」「有固定幾人在客廳，其他
    人都進進出出」「被告癸○○、丁○○、吳錫國、丑○○在
    客廳，其他人進進出出」「是我報警後，警察來之前，我父
    親就有和被告講話，在客廳和神壇」等語。
  (4)證人即現場處理警員洪有德於偵查中証稱：「當時我跟林志
    青去處理，當時人很多，所以請求支援，當時我們到達現場
    大門時有七、八人，辦公室內有五、六人，而大門跟辦公室
    之間有一、二人，他們都走來走去、進進出出。我到辦公室
    時，癸○○說被害人欠他們錢，並提出影印借據等，而被害
    人當時提出告訴，他說他不讓他們進入公司，而且癸○○恐
    嚇他，當時癸○○等人進進出出好多人」等語（參見偵卷14
    0頁）；再於原審審理時證稱：「那天，我和林志青一起過
    去，我們是第一個到現場，到了之後，我們看到門口有人，
    進工廠後，有人走出來，所謂門口就是圍牆的鐵門，他們進
    進出出，入口處有多少人我記不起來，廣場也有人，印象中
    癸○○剛好從工廠出來，靠近客廳的地方，．．．．廣場上
    大約有多少人我已經忘記了，大約有五、六人左右，廣場上
    停放一部車子，圍牆外還有一部車子」「丙○○跟我說，他
    們沒有經過同意就進入廣場，並對他們恐嚇，要提出告訴」
    「到達時，他們在客廳外面空地，一群人走出來，除癸○○
    以外，另外還有五、六人，五、六人不包括屋主三人。偵訊
    時，稱辦公室內有五、六人，這五、六人包括告訴人三人，
    詳細數字我已經忘記」「大門有七、八人，大門跟辦公室之
    間有一、二人」這是指工廠與圍牆內的空地，有一、二人。
    他們走來走去、進進出出，我的意思是他們在空地內走來走
    去，他們並沒有在房子內進進出出，剛到時，他們是在空地
    內進進出出，我在偵訊時，是指我到了以後，他們在房內空
    地進進出出」等語。
  (5)證人即現場處理警員林志青於原審審理時証稱：「到達後，
    看到圍牆外面有五、六人，進入圍牆內，又看到一群人走出
    來，我們請他們到辦公室去談，是經過他們同意，所謂圍牆
    外面五、六人是在門口入口處，在庭院裡面有幾人已經記不
    清楚，他們在那邊做什麼我記不清楚，他們是在處理債務糾
    紛，我們跟他們說債務問題警方不介入，進入辦公室後，是
    他們跟我們一起進入的，他們原來在庭院，我們請雙方面的
    人進入，除屋主三人外，還有癸○○，還有幾名男子，我已
    經不記得誰，進入後，丙○○當場跟我們警方他說要告癸○○等人恐嚇及無故進入住宅，他們是在大聲討論債務問題，
    其他沒有」「在辦公室門口約有六、七人，包括屋主三人，
    我只能認出癸○○，其他人我認不出。偵訊時，稱很多人進
    進出出，時間已久，我不記得了，當時客廳瞭解情形時，被
    告有幾個人進來，有幾個人出去，這是我描述客廳裡面的情
    形，不是剛到達時的情形」等語。
  (6)綜合上開證述內容，足認：被告癸○○等11人確未經丙○○之同意，且不顧丙○○、壬○○及乙○○拒絕其等進入住
    處內之要求，被告癸○○、丁○○等人倚仗人多勢眾，由被
    告辛○○駕駛自用小客車未經同意強行駛入告訴人丙○○上
    開住處圍牆大門內之空地停放，被告子○○駕駛之廂型車則
    停於大門外之產業道路上，被告癸○○、丁○○、吳錫國、
    辛○○等人則強行進入該住處之客廳，被告丑○○則強行進
    入該住處之廚房，並不顧乙○○退去之請求。其餘被告等或
    閒逛於施該住處大門內之空地，或群聚於大門外之道路上，
    眾人隨意進進出出告訴人丙○○住處之客廳、廚房、空地、
    大門內外。被告等人挾以人多勢眾，在告訴人丙○○住處
    內到處走動、隨意進出之方式之犯意聯絡，以此為威嚇之用
    。被告癸○○出言對丙○○、壬○○、乙○○恫稱：「給
    我好好認清這家人，好好處理」「要讓你家人消失」「等你
    家人、兒子、女兒消失時，就知道苦」等語，使在場之丙○○、壬○○及乙○○心生畏懼。上開警員之証述到場後之
    所見情況，核與告訴人丙○○等三人上開指述被告等人於警
    員未到前之情況，顯可連結，情節亦屬相符。
  (三)無積極證據證明癸○○以外之被告等，就上開恐嚇部分有犯
    意聯絡俗諺云相罵無好話，被告等人以此等陣杖前往告訴人
    住處討債，在交涉過程中，團體成員出言不遜，以過激、不
    法言詞恐嚇他人，固是事理之常，然此事理之常，不足以認
    定癸○○之外之被告等十人，就被告癸○○前開所為恐嚇犯
    行，在犯意上有直接故意或間接故意（不確定故意）存在，
    而有犯意之聯絡。況依前所認定，癸○○以外之被告等十人
    ，係於前開時、地，在被告丁○○住處，泡茶聊天，在癸○○、丁○○邀請之下，始參與討債行列，與一般俗稱討債公
    司成員，以討債為業，言詞恐嚇為其必要手段顯非相同，在
    無證據證明癸○○以外之被告等十人，就被告癸○○上開恐
    嚇犯行，有何具體證據證明彼等有犯意聯絡之情形下，尚不
    得以該罪相繩。
  (四)被告癸○○等人另辯稱：係警員請渠等進入告訴人住處云云
    ；另癸○○以外之被告等十人嗣後雖辯稱：伊等係相約前住
    鹿港遊玩、用餐云云，到達現場時方知討債云云。查：
  (1)被告等人係於警方到達現場前，已客觀上或主觀上基於共同
    犯罪之意思聯絡，侵入告訴人住宅，告訴人之子因而報案等
    情，已見前述，非指警方於到達後，請被告癸○○、丁○○
    在告訴人住處進行協調，是其等所辯，顯然意圖模糊焦點，
    難以採信。
  (2)依前所述，被告等人於初供時，尚未提及至鹿港遊玩、用餐
    之事，且被告等人若確係相約前往他處遊玩，又何需先遠從
    臺中縣大里市丁○○之住處，駕車前往彰化縣福興鄉之理？
    況且即令被告等人於決定前往告訴人住處討債之後，被告丁○○表示，以前往鹿港用餐，以表酬謝之意，亦與被告等人
    成立本件犯行不生影響。
  (3)本院於審理時勘驗警方於到達現場後，所錄製之錄音帶，內
    容固無恐嚇之語，然查：本件侵入住宅及恐嚇之犯行，均發
    生於警方據報到達現場之前，已見前述，是警方於到達現場
    後所錄製之錄音帶或錄影帶（蒐證錄影帶已遺失之情，有彰
    化縣警察局鹿港分局94年5月7日鹿警刑字第0940012424 函
    附原審卷及原審94年11月17日審理筆錄証人洪明德証稱：未
    保管該錄影帶可參），縱無前開認定之事實，亦無從為被告
    等有利認定甚明。況以被告癸○○、丁○○在告訴人住處、
    在執行公權力之警員前，錄音帶中所示情緒激動之言詞，亦
    可窺知其態度之倨傲。
  (五)此外並有告訴人丙○○彰鹿路六段七三六巷三七號位置平面
    圖（偵卷64頁）、現場照片數幀（偵卷170頁以下）在卷足
    稽。綜上所述，被告等上開所辯顯係事後卸責之詞，均不足
    採信，本件事證已臻明確，被告等人犯行應堪認定。
三、核被告癸○○、丁○○、卯○○、寅○○、戊○○、辛○○
    、甲○○、己○○、子○○、丑○○、吳錫國等人所為，均
    係犯刑法第306條第1項之無故侵入住宅罪。被告癸○○另犯
    刑法第305條之恐嚇危害安全罪。被告癸○○等十一人就侵
    入住宅罪部分，均有犯意之聯絡，行為之分擔，均為共同正
    犯。被告癸○○所犯上開二罪間，有方法結果之牽連關係，
    為牽連犯，應從一重之刑法第305條之恐嚇危害安全罪處斷
    。次查被告卯○○曾因偽造文書案件，經臺灣基隆地方法院
    判處有期徒刑5月確定，甫於90年10月23日執行完畢，有本
    院被告全國前案紀錄表在卷可憑，被告卯○○於有期徒刑之
    執行完畢後五年以內，復犯有期徒刑以上之本罪，為累犯，
    應依刑法第47條之規定加重其刑。
四、原審法院就被告等人論罪科刑固非無罪，惟認定癸○○以外
    之被告十人亦犯恐嚇罪，並認與癸○○成立共同正犯尚有未
    洽，其理由已見前述，應撤銷改判。爰審酌被告癸○○曾有
    傷害、偽造文書案件，均經法院判處有期徒刑確定，並執行
    完畢，被告癸○○係本案之源起，被告丁○○係主導本案之
    主要行為人，被告卯○○上開累犯素行，被告辛○○曾有二
    次妨害自由前科犯行，且被告辛○○駕車前往並無故進入告
    訴人丙○○住處客廳之主要犯行，被告丑○○亦曾有妨害自
    由案件，並無故進入告訴人丙○○住處廚房、及客廳之犯行
    ，及被告等人之犯罪之手段、被告等人倚仗人多勢眾，恃強
    凌弱，嚴重侵害他人居家安全，為社會最錯誤之示範，所生
    危害非輕，及被告等犯後均矢口否認犯行，飾詞狡辯毫無悔
    改之心，及公訴人之求刑等一切情況，分別量處如主文所示
    之刑，並均諭知易科罰金之折算標準，以資警惕。公訴意旨
    認癸○○以外之被告等十人亦犯有恐嚇罪部分，其不為本院
    所採，理由已見前述，惟公訴人就此部分既與前開有罪部分
    ，依牽連犯裁判上一罪關係起訴，均不另為無罪諭知，併予
    敘明。
五、被告寅○○經合法傳喚，無正當理由未到庭，爰不待其陳述
    ，逕行判決。
六、據上論結，應依刑事訴訟法第三百六十九條第一項前段、第
    三百六十四條、第三百七十一條、第二百九十九條第一項前
    段，刑法第二十八條、第三百０六條第一項、第三百０五條
    、第五十五條、第四十七條、第四十一條第一項前段，罰金
    罰鍰提高標準條例第一條前段、第二條，判決如主文。
本案經檢察官庚○○到庭執行職務。
中    華    民    國    95    年    3    月    22     日
            刑事第四庭  審判長法  官  洪  耀  宗
                              法  官  江  德  千
                              法  官  劉  登  俊
上列正本證明與原本無異。
不得上訴。
                              書記官  粘  銘  環
中    華    民    國    95    年    3    月    23     日
                                                      Ａ


司法院資訊處製作；財團法人民間司法改革基金會備份。
